臺灣彰化地方法院民事判決　九十三年度訴字第六四號
　　原　　　告　丙○○
　　訴訟代理人　陳盈壽律師
　　複　代理人　乙○○
　　被　　　告　甲○○
右當事人間請求請求返還租賃物等事件，經本院於民國九十三年六月二十五日言詞辯
論終結，判決如下：
    主      文
被告應將坐落彰化縣溪洲鄉○○段壹壹捌柒地號內如附圖所示編號Ａ部分面積陸捌玖
點陸平方公尺、同段壹壹捌玖地號內如附圖所示編號Ｂ部分面積貳貳點柒肆平方
公尺土地上門牌號碼彰化縣溪州鄉○○路壹零零號之磚造房屋遷讓交還原告。
被告應給付原告新臺幣壹佰貳拾萬貳仟元，及自九十三年一月二十日起至清償日止，
按週年利率百分之五計算之利息。
訴訟費用由被告負擔。
本判決於原告以新臺幣肆拾萬壹仟元供擔保後，得假執行。
    事實及理由
一、本件被告受合法通知，未於言詞辯論期日到場，核無民事訴訟法第三百八十六條
    各款所列情形，爰按民事訴訟法第三百八十五條第一項前段規定，依原告之聲請
    ，由其一造辯論而為判決。
二、原告起訴主張：被告於民國八十五年間，向原告承租其所有坐落彰化縣溪洲鄉○
    ○段一一八七地號內如附圖所示編號Ａ部分面積六八九．三六平方公尺、同段一
    一八九地號內如附圖所示編號Ｂ部分面積三二二．七四平方公尺土地上門牌號碼
    彰化縣溪州鄉○○路一○○號之磚造房屋（下稱系爭房屋），兩造約定租賃期間
    一年，並於每月十日給付月租金新臺幣（下同）四萬八千元。其後五年期間，兩
    造即按上開條件，於每年租賃期限屆滿時，續訂租賃契約。至九十一年三月三十
    一日租賃期限屆滿後，被告仍表示願意繼續承租系爭房屋，且經原告同意，惟兩
    造並未約定租賃期間，而成立不定期限租賃契約（下稱系爭租賃契約）。詎被告
    自九十一年四月起，竟藉故拖延不願給付租金，至九十二年十二月止，合計積欠
    租金一百萬八千元，扣除押租金十六萬五千元後，尚欠八十四萬三千元仍未清償
    。嗣經原告於九十二年十二月二十二日以存證信函催告被告於函到後七日內給付
    租金，被告於同月二十三日收受後，逾期仍不為給付，茲以本件起訴狀繕本送達
    被告作為終止系爭租賃契約之意思表示，並基於租賃物返還請求權、租金請求權
    之法律關係，請求被告遷讓交還系爭房屋，以及給付八十四萬三千元之租金。此
    外，原告出租系爭房屋前，即向臺灣電力股份有限公司（下稱臺電公司）申請裝
    設一組電表，供應系爭房屋所需電力。被告承租後，因廠房用電需求增加，亦自
    行申請加裝一組電表。惟被告於九十一年七月三十一日，竟與綽號「阿凱」之不
    詳姓名成年男子，共同破壞系爭房屋之二組電表，倒撥電表內之計量器指針，致
    電表計算失準，以此方法竊電使用，經警方會同臺電公司彰化區營運處稽查員至
    系爭房屋稽查而查獲，臺電公司並拆除上開二組電表，致原告因電表設備遭拆除
    而受有三十五萬九千元之損害，爰基於侵權行為之法律關係，請求被告賠償。並
    聲明：除供擔保金額外，如主文所示。
三、被告未於準備程序期日或言詞辯論期日到場，亦未提出書狀作何聲明或陳述。
四、本件原告主張之上開事實，業據其提出房屋租賃契約影本、臺灣彰化地方法院檢
    察署檢察官九十二年度偵字第一五○八號起訴書影本、本院九十二年度訴字第五
    五四號刑事判決查詢資料、臺中大全街郵局存證信函第一五三六號及掛號回執影
    本、估價單影本在卷為證，復經本院會同彰化縣北斗地政事務所人員為現場勘驗
    與測量，作成複丈成果圖如附圖與勘驗筆錄為憑，並依職權調取臺灣彰化地方法
    院檢察署九十二年度偵字第一五○八號偵查卷宗、本院九十二年度訴字第五五四
    號刑事卷宗，互核相符。且被告受合法通知，於本院準備程序期日與言詞辯論期
    日均未到場，亦未提出書狀爭執，依民事訴訟法第二百八十條第三項規定，應視
    同自認。因此，原告上開主張，應信為真實。
五、按土地法第一百條第三項規定，承租人積欠租金額，除以擔保金抵償外，達二個
    月以上時，出租人得收回房屋。次按承租人租金支付有遲延者，出租人得定相當
    期限，催告承租人支付租金，如承租人於其期限內不為支付，出租人得終止契約
    。租賃物為房屋者，遲付租金之總額，非達二個月之租額，不得依前項之規定，
    終止契約。其租金約定於每期開始時支付者，並應於遲延給付逾二個月時，始得
    終止契約。民法第四百四十條第一項、第二項亦有明文。經查，被告自九十一年
    四月起即未給付租金，至九十二年十二月止，合計積欠租金一百萬八千元，扣除
    押租金十六萬五千元後，尚欠八十四萬三千元仍未清償，且經原告於九十二年十
    二月二十二日以臺中大全街郵局存證信函第一五三六號催告於函到後七日內給付
    租金，被告於同月二十三日收受後，逾期仍不為給付等情，業如前述，按諸前揭
    規定，原告自得終止系爭租賃契約。又原告在本件起訴狀繕本載明終止系爭租賃
    契約之意思表示，並經本院於九十三年一月十九日送達被告收受無訛，此有送達
    證書在卷可考，應認系爭租賃契約於九十三年一月十九日業已終止。
六、按承租人於租賃契約終止後，應返還租賃物，民法第四百五十五條前段定有明文
    。兩造間系爭租賃契約因原告行使終止權業於九十三年一月十九日終止，是原告
    依前揭規定，請求被告返還系爭房屋，即屬有據。又按承租人應依約定日期，支
    付租金，民法第四百三十九條前段有明文。本件被告依系爭租賃契約之約定，原
    應於每月十日給付月租金四萬八千元予原告，而被告自九十一年四月一日起至九
    十二年十二月三十一日止，均未給付，合計積欠租金一百萬八千元，扣除押租金
    十六萬五千元後，尚欠八十四萬三千元仍未清償，是原告請求被告給付八十四萬
    三千元之租金，亦有依據。再按因故意或過失，不法侵害他人之權利者，負損害
    賠償責任，民法第一百八十四條第一項前段定有明文。又負損害賠償責任者，除
    法律另有規定或契約另有訂定外，應回復他方損害發生前之原狀；債權人得請求
    支付回復原狀所必要之費用，以代回復原狀，民法第二百十三條第一項、第三項
    亦有明文。本件被告為竊電使用，與綽號「阿凱」之不詳姓名成年男子，共同破
    壞原告向臺電公司申請裝設之電表，致原告因電表設備遭拆除而受有三十五萬九
    千元之損害等情，既如前述，是原告請求被告支付回復原狀所必要之費用三十五
    萬九千元，於法並無不合。
七、從而，原告基於租賃物返還請求權、租金請求權、侵權行為之法律關係，請求：
    (一)被告應將系爭房屋遷讓交還原告；(二)被告應給付原告一百二十萬二千元，及自
    起訴狀繕本送達被告翌日即九十三年一月二十日起至清償日止，按週年利率百分
    之五計算之利息，均有理由，應予准許。
八、按關於財產權之訴訟，原告釋明在判決確定前不為執行，恐受難於抵償或難於計
    算之損害者，法院應依其聲請，宣告假執行。原告陳明在執行前可供擔保而聲請
    宣告假執行者，雖無前項釋明，法院應定相當之擔保額，宣告供擔保後，得為假
    執行，民事訴訟法第三百九十條定有明文。本件原告陳明願供擔保，聲請宣告假
    執行，經核並無不合，爰酌定相當擔保金額，准許之。
九、訴訟費用負擔之依據：民事訴訟法第七十八條。
中　　　華　　　民　　　國　　九十三　　年　　　七　　　月　　　九　　　日
                                    臺灣彰化地方法院民事第二庭
~B審判長法官　何志通
~B　　　法官　蔡紹良
~B　　　法官　鄭舜元
右為正本係照原本作成。
如對本判決上訴，應於判決送達後二十日內向本院提出上訴狀。
中　　　華　　　民　　　國　　九十三　　年　　　七　　　月　　　十四　　日
~B法院書記官　卓俊杰
